臺灣桃園地方法院刑事判決　　　　　　 96年度訴緝字第129號
公　訴　人　臺灣桃園地方法院檢察署檢察官
被　　　告　乙○○原名林天信.
上列被告因偽造文書案件，經檢察官提起公訴（94年度偵字第13
582 號），被告於準備程序中就被訴事實為有罪之陳述，經本院
合議庭裁定由受命法官獨任行簡式審判程序，茲判決如下：
    主  文
乙○○共同連續行使偽造私文書，足以生損害於公眾及他人，處
有期徒刑柒月。如附表一所示之「應沒收之物」均沒收。
    事  實
一、乙○○、謝垣廣（通緝中）與徐文忠（業經本院以95年訴字
    第733 號判處有期徒刑1 年4 月在案）共組頂贊企業有限公
    司（下稱頂贊公司，名義負責人為黃智，即丙○○之夫，業
    已死亡），謝垣廣為實際負責人、徐文忠為總經理，乙○○
    則負責車輛調度，呂紹賢（未據起訴）為公司股東，而謝垣
    廣與大陸籍人士顧愈芳（業已於94年9 月29日遣返而通緝中
    ）為姘居男女朋友。於民國93年10月間，適逢甲○○欲將其
    所出資購買、登記於其子羅仕康名下之位於桃園縣中壢市○
    里○○鄰○村街106 號2 樓之房地（下稱該房地）出賣，其男
    友呂紹賢乃藉詞介紹其與徐文忠、謝垣廣接洽，徐文忠、謝
    垣廣、乙○○、顧愈芳、呂紹賢五人因頂贊公司欠缺資金，
    欲詐取不法利益，乃共同基於意圖為自己不法所有、行使偽
    造私文書、行使使公務員登載不實之公文書之概括犯意聯絡
    ，於93年10月間某日，在該房地址，由呂紹賢在場慫恿，謝
    垣廣、徐文忠向甲○○佯稱欲幫其代為高價出售該房地云云
    ，甲○○誤以為渠等確係欲為其出售該房地而陷於錯誤，遂
    將該房地之所有權狀、羅仕康之印鑑章、印鑑證明（於93年
    11月8 日向戶政機關申請）等資料交予徐文忠、謝垣廣以委
    託渠等出賣該房地。嗣後上開五人乃先後為下列行為分擔，
    並利用不知情之護照代辦人員曹淑真、代書事務所人員謝佩
    珊為相關手續之代辦：
  (一)首推由乙○○於93年10月間某日在台北縣泰山鄉丙○○租屋
    處向其不知情之甥女丙○○以其父死亡後遺產須辦理繼承為
    由，詐得丙○○之身分證後，再交予謝垣廣；謝垣廣乃將丙○○身分證及顧愈芳所提供之照片轉交予姓名年籍不詳之人
    ，以新台幣（下同）2 萬元之代價取得上貼有顧愈芳照片、
    記載丙○○年籍資料之變造身分證（見附表一編號一所示）
    ；且因向銀行貸款需以雙證件申請帳戶為撥款之用，乃偽以
    丙○○名義簽立「中華民國普通護照申請書」（見附表一編
    號二），於93年11月3 日利用不知情之護照代辦人員曹淑真
    持以向外交部領事事務局行使該變造身份證以申請護照，該
    局未察覺有異，乃於93年11月5 日核發上貼有顧愈芳照片、
    記載丙○○年籍資料之中華民國護照一本（見附表一編號三
    ）；另又於不詳時間偽造丙○○印章一枚（見附表一編號四
    ）、偽以「桃順企業社」及負責人「楊順山」名義開立丙○○「在職服務證明書」一份（見附表一編號五）。
  (二)嗣謝垣廣將上開變造之丙○○身分證影本、以上開方式取得
    之護照影本、偽造之丙○○印章、「在職服務證明書」交予
    徐文忠，徐文忠乃連同甲○○所交付之上開資料，交予不知
    情之溫智謀代書事務所（由職員謝佩珊承辦），並利用委託
    不知情之代書事務所人員謝佩珊誤以為業經丙○○、羅仕康
    之授權而以其等名義代為繕寫「不動產買賣契約書」（見附
    表編號六），並持蓋用上開偽造之丙○○印章、羅仕康之印
    章；於93年12月1 日向桃園縣中壢地政事務所辦理該房地之
    所有權移轉事宜，並提出代為繕寫之「土地登記申請書（移
    轉所有權）」（見附表一編號七）、「土地、建築改良物買
    賣所有權移轉契約書」（見附表一編號八）、該房地桃園縣
    政府稅捐稽徵處房屋稅繳款書等資料向地政機關辦理該房地
    之所有權移轉事宜以行使該等偽造私文書、變造身分證，使
    地政事務所承辦之公務員誤以為真而登載於所執掌之公文書
    上。
  (三)謝佩珊又於93年12月17日持上開資料交予板信商業銀行桃園
    分行（下稱板信商銀）聯絡辦理買賣房屋之抵押貸款事宜以
    行使，經板信商銀通知對保後，徐文忠乃於93年12月23日載
    顧愈芳至板信商銀對保，顧愈芳遂偽稱其為丙○○，徐文忠
    為免日後遭查獲乃偽稱其為乙○○，並以丙○○名義與板信
    商銀簽立「板信商業銀行個人不動產借款契約書」（見附表
    一編號九）、「土地、建築改良物抵押權設定契約」（見附
    表一編號十）、「承諾書」（見附表一編號十一）、「委託
    代扣約定書」（見附表一編號十二）、「綜合同意書」（見
    附表一編號十三）、「切結書」（見附表一編號十四）、「
    收據」（見附表編號十五）等資料，另填寫「板信銀行存摺
    存款開戶申請書」（見附表一編號十五）以辦理該行帳戶供
    日後撥款匯入之用（帳號0000-0 00-0000000） ，由板信商
    銀承辦人員張志雄對保後誤以為真，經板信商銀承辦人員審
    核後陷於錯誤核准授信貸予新台幣（下同）250 萬元。
  (四)後經謝佩珊持上開資料至桃園縣中壢地政事務所辦理設定抵
    押權，並以丙○○名義代為繕寫「土地登記申請書（設定抵
    押權）」（見附表一編號十七）辦理抵押權設定，使地政事
    務所承辦人員誤以為真而登載於所執掌之公文書。
    渠等五人上開所為均足生損害於地政機關對於土地登記資料
    管理之正確性、楊順山、桃順企業社、丙○○、羅仕康、甲○○、板信商銀。嗣板信商銀乃於93年12月31日撥款250 萬
    元至上開帳戶，嗣並將該帳戶存摺交予徐文忠，渠等並於94
    年1 月5 日偽造丙○○受羅仕康委託「委託書」（見附表一
    編號十九）向安泰商業銀行中壢分行以行使用以領取「清償
    證明」，並委以丙○○名義簽立「簽收單」（見附表一編號
    十八）；嗣徐文忠隨即於94年1 月6 日持該帳戶金融卡詐領
    現金746,000 元（該帳戶扣除清償前手貸款後僅餘746058元
    ）得手後，由謝垣廣分別交予呂紹賢及挪做公司資金使用。
    嗣因上開貸款之分期本息均未給付，甲○○收受板信商銀於
    94年3 月21日寄發至該房地址之催告書，復輾轉聯丙○○始
    知上情，並於94年4 月12日聯袂至台灣桃園地方法院檢察署
    提出告訴。
二、案經甲○○、丙○○訴由台灣桃園地方法院檢察署檢察官偵
    查起訴
    理  由
一、本件被告乙○○所犯係死刑、無期徒刑、最輕本刑為三年以
    上有期徒刑以外之罪，其於準備程序中就被訴事實為有罪之
    陳述，經法官告知簡式審判程序之旨，並聽取公訴人、被告
    之意見後，依刑事訴訟法第273 條之1 第1 項規定，經本院
    合議庭裁定，由受命法官獨任進行簡式審判程序，並為審理
    判決，合先敘明。
二、上開犯罪事實，業據被告乙○○於本院審理時坦承不諱，核
    與共犯謝垣廣之供述（警詢、偵訊）相符，並有共犯顧愈芳
    於警、偵訊時之供述、證人甲○○之證述（警詢、偵訊、本
    院）、證人丙○○之證述（警詢、偵訊）、共犯呂紹賢之證
    述（偵訊、本院）、證人謝易男、張志雄、謝佩珊之證述（
    本院）在卷；此外，另有板信商銀雙掛號之催告書（見偵卷
    第49至50頁）、附表一編號一至十九所示之證據資料、板信
    商銀借款申請書暨客戶基本資料表、個人戶授信批覆書（見
    偵卷第53至54頁）、頂贊公司、桃順企業社營利事業登記基
    本資料查詢（見本院卷一第102 至1106頁）、板信商銀丙○○帳戶0000-000-0000000號交易明細表（見偵卷第205 頁）
    、安泰商銀羅仕康帳戶交易明細表、財團法人金融聯合徵信
    中心函覆甲○○、羅仕康授信之料（見本院卷一第57至58頁
    、本院卷三第52頁至63頁）、市話00-0000000、00-0000000
    、00-0000000號、行動電話0000000000號申請人資料（見本
    院卷二第34、89至91頁）、外交部領事事務局95年8 月16日
    領一字第09552315800 號函覆（見本院卷二第49頁）、桃園
    縣平鎮市戶政事務所95年12月1 日桃平戶字第0950007758號
    函覆羅仕康印鑑證明申請書（見本院卷三第18至23頁）等資
    料在卷可稽，被告乙○○上開犯行足堪認定。
三、論罪科刑
  (一)按行為後法律有變更者，適用行為時之法律。但行為後之法
    律有利於行為人者，適用最有利於行為人之法律，94年2 月
    2 日修正公佈，並自95年7 月1 日施行之刑法（下稱新法；
    修正前刑法下稱舊法）第2 條第1 項定有明文，此項規定，
    係規範行為後法律變更所生新舊法律比較適用之準據法，於
    新法施行後，自應適用此規定，為「從舊從輕」之比較。查
    被告行為後，其所犯下列各罪之刑法規定雖未修正，惟其中
    詐欺得利罪、變造特種文書罪、行使使公務員登載不實罪之
    條文之法定本刑均有罰金刑，而刑法罰金刑之最低數額、加
    減規定亦均有如附表一所示之修正，且刑法業已刪除連續犯
    、牽連犯之規定，自應依新法第2 條第1 項規定，為「從舊
    從輕」之比較，並綜合全部罪刑之結果比較新舊法如附表二
    所示（即應適用整體是用修正前之法律）。
  (二)核被告林天信所為，均係犯刑法第339 條第2 項詐欺得利罪
    、同法第216 、212 條之行使變造特種文書罪、同法第216
    、210 條之行使偽造私文書罪、同法第216 、214 條行使使
    公務員登載不實罪。又偽造署名仍係偽造私文書之階段行為
    ，又偽造私文書、變造特種文書、使公務員登載不實之低度
    行為應為行使偽造私文書、行使變造特種文書及行使使公務
    員登載不實之高度行為所吸收，均不另論罪，應各依行使偽
    造私文書、行使變造特種文書及行使使公務員登載不實罪論
    處。另被告乙○○與謝垣廣、徐文忠、呂紹賢、顧愈芳就上
    開犯行，有犯意聯絡及行為分擔，為共同正犯。又渠等利用
    不知情之護照代辦人員、代書人員為上開行為之部分，為間
    接正犯。被告乙○○上開所為多次行使變造特種文書、偽造
    私文書、使公務員登載不實之文書，其時間緊接，各自所犯
    構成要件相同之罪名，顯係基於概括犯意而為之，各為連續
    犯，各應依修正前刑法第56條規定論以一罪，並加重其刑。
    被告乙○○所犯上開罪名間，有方法結果之牽連關係，應依
    修正前刑法第55條之規定，從一重之連續行使偽造私文書罪
    論處。爰審酌被告乙○○，夥同其餘四人為上開犯行，多次
    偽造文書，所生危害頗為嚴重，惟犯後坦承犯行，深表悔悟
    ，另參考其素行、智識程度、生活狀況等一切情狀，量處如
    主文所示之刑。
  (三)又公訴人雖未就被告乙○○等人多次行使該變造特種文書、
    偽造私文書、使公務員登載不實之公文書之部分提起公訴，
    惟此部分犯罪事實與已起訴之犯罪部分，有連續犯之裁判上
    一罪關係，業如前述，為起訴效力所及，本院自得併予審理
    。
  (四)至如附表一編號二、四至十九所示之「應沒收之物」，為被
    告乙○○等人偽造之「丙○○」印章、印文、署押，均應依
    刑法第219 條予以沒收；而附表一編號一、三、二十、二十
    一所示之「應沒收之物」，則為被告乙○○等人所有、用以
    犯本件犯罪或因本件犯罪所得之物，均應依刑法第38條第1
    項第2 款予以沒收。至於該等偽造之印文、署押所附著之文
    件，均業已交予銀行等行使，已非被告乙○○等人所有之物
    ，自無從予以宣告沒收，末此敘明。
四、按本條例施行前，經通緝而未於中華民國九十六年十二月三
    十一日以前自動歸案接受偵查、審判或執行者，不得依本條
    例減刑，中華民國九十六年罪犯減刑條例第5 條定有明文；
    查被告前經本院於95年5 月12日發佈通緝，於96年7 月16日
    17時40分許始經緝獲到案，有桃園縣政府警察局中壢分局通
    緝（協尋）案件移送書一份在卷可稽，是被告係於該條例施
    行前（即96年7 月16日）遭通緝，而於該條例施行後緝獲到
    案，既非自動歸案接受審判，依上開規定，自不得依該條例
    減刑，末此敘明。
據上論斷，應依刑事訴訟法第273 條之1 第1 項、第299 條第1
項前段，刑法第2 條第1 項前段、第210 條、第212 條、第214
條、第216 條、第339 條第2 項、第219 條、第38條第1 項第2
款，修正前刑法第28條、第56條、第55條前段，罰金罰鍰提高標
準條例第1 條前段，判決如主文。
本案經檢察官鄭東峰到庭執行職務。
中　　華　　民　　國　　96　　年　　8 　　月　　28　　日
                        刑事第十二庭  法　官　陳雪玉
以上正本證明與原本無異。
如不服本判決，應於判決送達後10日內向本院提出上訴狀（應附
繕本），其未敘述上訴理由者，應於上訴期間屆滿後20日內補提
理由書狀於本院，上訴於臺灣高等法院。
　　          　　　　　　　　　　　　書記官　戴育萍
中　　華　　民　　國　　96　　年　　8 　　月　　30　　日
附錄論罪科刑法條
中華民國刑法第210 條（偽造變造私文書罪）
偽造、變造私文書，足以生損害於公眾或他人者，處5 年以下有
期徒刑。
中華民國刑法第212 條（偽造變造特種文書罪）
偽造、變造護照、旅券、免許證、特許證及關於品行、能力服務
或其他相類之證書、介紹書，足以生損害於公眾或他人者，處1
年以下有期徒刑、拘役或3 百元以下罰金。
中華民國刑法第214 條（使公務員登載不實罪）
明知為不實之事項，而使公務員登載於職務上所掌之公文書，足
以生損害於公眾或他人者，處3 年以下有期徒刑、拘役或5 百元
以下罰金。
中華民國刑法第216 條（行使偽造變造或登載不實之文書罪）
行使第210 條至第215 條之文書者，依偽造、變造文書或登載不
實事項或使登載不實事項之規定處斷。
中華民國刑法第339 條（普通詐欺罪）
意圖為自己或第三人不法之所有，以詐術使人將本人或第三人之
物交付者，處5 年以下有期徒刑、拘役或科或併科1 千元以下罰
金。
以前項方法得財產上不法之利益或使第三人得之者，亦同。
前二項之未遂犯罰之。
附表一
┌──┬──────────┬───────────┬────────┬──────────┐
│編號│證據資料            │內容                  │應沒收之物      │所在卷頁（以下所稱偵│
│    │                    │                      │                │卷均指94年偵字第1358│
│    │                    │                      │                │2號卷）             │
├──┼──────────┼───────────┼────────┼──────────┤
│一  │上貼顧愈芳照片、記載│如左                  │如左所示之變造身│見本院卷一第119頁   │
│    │丙○○年籍資料之變造│                      │分證正本上顧愈芳│                    │
│    │身分證一張影本      │                      │照片一張（未扣案│                    │
│    │                    │                      │）              │                    │
├──┼──────────┼───────────┼────────┼──────────┤
│二  │中華民國普通護照申請│以丙○○名義申請，貼用│如左所示文件上偽│見本院卷二第52頁    │
│    │書一份              │上開變造之丙○○身分證│造「丙○○」署押│                    │
│    │                    │影本正反面            │一枚            │                    │
├──┼──────────┼───────────┼────────┼──────────┤
│三  │中華民國護照一本影本│上貼顧愈芳照片、記載陳│如左所示中華民國│見本院卷一第120頁   │
│    │                    │雅琴年籍資料          │護照一本正本（未│                    │
│    │                    │                      │扣案）          │                    │
├──┼──────────┼───────────┼────────┼──────────┤
│四  │偽刻之丙○○印章一枚│如左                  │如左所示偽刻之「│見如下資料上所蓋用之│
│    │                    │                      │丙○○」印章一枚│「丙○○」印文      │
│    │                    │                      │（未扣案）      │                    │
├──┼──────────┼───────────┼────────┼──────────┤
│五  │「桃順企業社」開立之│記載丙○○於92年5 月1 │如左所示文件上「│見偵卷第62頁        │
│    │公司服務證明書      │日迄今（93年11月5 日）│桃順企業社」、「│                    │
│    │                    │在該公司服務          │楊順山」之印文各│                    │
│    │                    │                      │一枚            │                    │
├──┼──────────┼───────────┼────────┼──────────┤
│六  │不動產買賣契約書    │上載於93年11月30日由羅│如左所示文件上蓋│見偵卷第63頁        │
│    │                    │仕康將該房地以315 萬元│用丙○○之印文共│                    │
│    │                    │出賣予丙○○          │八枚、偽造丙○○│                    │
│    │                    │                      │、羅仕康署押各一│                    │
│    │                    │                      │枚（不包括買主、│                    │
│    │                    │                      │買主欄之姓名記載│                    │
│    │                    │                      │及用印）        │                    │
├──┼──────────┼───────────┼────────┼──────────┤
│七  │土地登記申請書      │上載於93年12月1 日申請│如左所示文件上蓋│見偵卷第165頁       │
│    │（移轉所有權）      │由羅仕康將該房地所有權│用丙○○之印文二│                    │
│    │                    │移轉予丙○○          │枚              │                    │
├──┼──────────┼───────────┼────────┼──────────┤
│八  │土地、建築改良物買賣│上載於93年12月1 日立約│如左所示文件上蓋│見偵卷第169至170頁  │
│    │所由權移轉契約書    │由羅仕康將該房地出售予│用丙○○之印文三│                    │
│    │                    │丙○○                │枚              │                    │
├──┼──────────┼───────────┼────────┼──────────┤
│九  │板信商業銀行個人不動│上載於93年12月23日由陳│如左所示文件上蓋│見偵卷第122至至131頁│
│    │產借款契約書附授信約│雅琴與板信商銀立約借款│用丙○○之印文六│                    │
│    │定書                │250萬元               │枚、署押六枚（不│                    │
│    │                    │                      │包括契約封面記載│                    │
│    │                    │                      │之戶名、首頁記載│                    │
│    │                    │                      │之立約人處之姓名│                    │
│    │                    │                      │記載及用印）    │                    │
├──┼──────────┼───────────┼────────┼──────────┤
│十  │土地、建築改良物抵押│上載於93年12月23日陳雅│如左所示文件上蓋│見偵卷第133至135頁  │
│    │權設定契約          │琴於該房定設定抵押權予│用丙○○印文五枚│                    │
│    │                    │板信商銀              │、署押一枚      │                    │
├──┼──────────┼───────────┼────────┼──────────┤
│十一│承諾書              │上載於93年12月23日陳雅│如左所示文件上蓋│見本院卷二第121頁   │
│    │                    │琴承諾以該房地為擔保，│用丙○○印文、署│                    │
│    │                    │所貸得款項優先清償前手│押各一枚        │                    │
│    │                    │安泰銀行之剩餘貸款    │                │                    │
├──┼──────────┼───────────┼────────┼──────────┤
│十二│委託代扣約定書      │上載於93年12月23日陳雅│如左所示文件上蓋│見本院卷二第122頁   │
│    │                    │琴簽立委託貸款之帳款以│用丙○○印文二枚│                    │
│    │                    │約定之板信銀行帳號0367│、署押一枚      │                    │
│    │                    │-000-0000000號扣繳    │                │                    │
├──┼──────────┼───────────┼────────┼──────────┤
│十三│綜合同意書          │上載於93年12月23日陳雅│如左所示文件上蓋│見本院卷二第123 至  │
│    │                    │琴同意該房地貸款之多項│用丙○○印文之印│124 頁              │
│    │                    │契約事項              │文、署押各一枚  │                    │
├──┼──────────┼───────────┼────────┼──────────┤
│十四│切結書              │上載於93年12月23日陳雅│如左所示文件上蓋│見本院卷二第125 頁正│
│    │                    │琴簽立                │用丙○○印文、署│面、背面            │
│    │                    │                      │押各二枚        │                    │
├──┼──────────┼───────────┼────────┼──────────┤
│十五│收據                │上載於93年12月23日陳雅│如左所示文件上蓋│                    │
│    │                    │琴簽立，領回該房地之所│用丙○○印文、署│                    │
│    │                    │有權狀                │押各二枚        │                    │
├──┼──────────┼───────────┼────────┼──────────┤
│十六│板信商業銀行存摺存款│上載於93年12月23日陳雅│如左所示文件上蓋│                    │
│    │開立申請書          │琴向板信銀行申請開戶，│用丙○○印文三枚│                    │
│    │                    │帳號：0000-000-0000000│、署押一枚（不含│                    │
│    │                    │                      │戶名欄之姓名記載│                    │
│    │                    │                      │及用印）        │                    │
├──┼──────────┼───────────┼────────┼──────────┤
│十七│土地登記申請書（設定│上載於93年12月23日陳雅│如左所示文件上蓋│見偵卷第177至178頁  │
│    │抵押權）            │琴與板信銀行簽立就該房│用丙○○印文四枚│                    │
│    │                    │地設定抵押權          │                │                    │
├──┼──────────┼───────────┼────────┼──────────┤
│十八│簽收單              │上載於94年1 月5 日由陳│如左所示文件上蓋│見本院卷二第133頁   │
│    │                    │雅琴代為領回抵押權設定│用丙○○印文、署│                    │
│    │                    │契約書正本、他項權利證│押各一枚        │                    │
│    │                    │明書正本、債務清償證明│                │                    │
│    │                    │書正本各一本          │                │                    │
├──┼──────────┼───────────┼────────┼──────────┤
│十九│委託書              │上載於94年1 月5 日由羅│如左所示文件上該│見本院卷二第134頁   │
│    │                    │仕康委託丙○○代為領回│用丙○○印文、署│                    │
│    │                    │清償證明              │押各一枚及羅仕康│                    │
│    │                    │                      │署押一枚        │                    │
├──┼──────────┼───────────┼────────┼──────────┤
│二十│該房、地之所有權狀及│上載該房地所有權人為陳│如左所示文件（均│由前揭附表一編號十五│
│    │他項權利證明書各一張│雅琴、設定抵押予板信商│未扣案）        │十八之文件顯示該房、│
│    │、抵押權設定契約書（│銀                    │                │地之所有權狀、他項權│
│    │均正本）            │                      │                │利證明書及抵押權設定│
│    │                    │                      │                │契約書（均正本）業經│
│    │                    │                      │                │被告等人領回        │
├──┼──────────┼───────────┼────────┼──────────┤
│二十│板信商銀帳號：0367-2│如左                  │如左所示物件（未│由前揭附表一編號十六│
│一  │00-0000000號丙○○帳│                      │扣案）          │示板信銀行業已核發該│
│    │戶存摺、金融卡      │                      │                │等物件予被告等人    │
└──┴──────────┴───────────┴────────┴──────────┘
附表二
┌──┬───────────┬───────────┬──────┬─────────┐
│編號│     舊法規定         │      新法規定        │比較後應適法│    理由及根據    │
│    │                      │                      │之法律      │                  │
├──┼───────────┼───────────┼──────┼─────────┤
│ 1  │第33條第5 款          │第33條第5 款          │舊法第33條第│1.新法第33條第5款 │
│    │罰金：1元以上。       │罰金：新臺幣1,000 元以│5款         │  規定罰金刑為新臺│
│    │                      │上，以百元計算之。    │            │  幣1,000 元以上，│
│    │                      │                      │            │  以百元計算之，新│
│    │                      │                      │            │  法施行後，應依新│
│    │                      │                      │            │  法第2條 第1 項之│
│    │                      │                      │            │  規定，適用最有利│
│    │                      │                      │            │  於行為人之法律（│
│    │                      │                      │            │  最高法院95年度第│
│    │                      │                      │            │  8 次刑事庭會議決│
│    │                      │                      │            │  議(一)1.參照）  │
│    │                      │                      │            │2.舊法第33條第5款 │
│    │                      │                      │            │  所規定之罰金最低│
│    │                      │                      │            │  數額，依現行法規│
│    │                      │                      │            │  所定貨幣單位折算│
│    │                      │                      │            │  新臺幣條例第2條 │
│    │                      │                      │            │  所定比例換算結果│
│    │                      │                      │            │  ，為銀元1元即新 │
│    │                      │                      │            │  臺幣3元以上；惟 │
│    │                      │                      │            │  依新法第33條規定│
│    │                      │                      │            │  ，則為新臺幣1,00│
│    │                      │                      │            │  0元以上，比較結 │
│    │                      │                      │            │  果，新法並未有利│
│    │                      │                      │            │  於被告，依刑法第│
│    │                      │                      │            │  2條第1項之規定，│
│    │                      │                      │            │  自應適用行為時之│
│    │                      │                      │            │  舊法定本件罰金刑│
│    │                      │                      │            │  之最低數額。    │
│    │                      │                      │            │                  │
├──┼───────────┼───────────┼──────┼─────────┤
│ 2  │第56條                │業已刪除              │舊法第56條  │1.連續數行為而犯同│
│    │連續數行為而犯同一之罪│                      │            │  一之罪名，均在新│
│    │名者，以一罪論。但得加│                      │            │  法施行前者，新法│
│    │重其刑至二分之一。    │                      │            │  施行後，應依新法│
│    │                      │                      │            │  第2條第1項之規定│
│    │                      │                      │            │  ，適用最有利於行│
│    │                      │                      │            │  為人之法律（最高│
│    │                      │                      │            │  法院95年度第8次 │
│    │                      │                      │            │  刑事庭會議五(四)│
│    │                      │                      │            │  參照）。        │
│    │                      │                      │            │2.新法刪除連續犯之│
│    │                      │                      │            │  規定後，連續數行│
│    │                      │                      │            │  為而犯同一之罪名│
│    │                      │                      │            │  者，即無從以一罪│
│    │                      │                      │            │  論，而需數罪併罰│
│    │                      │                      │            │  ，故比較結果，新│
│    │                      │                      │            │  法並未有利於被告│
│    │                      │                      │            │  ，依刑法第2條第 │
│    │                      │                      │            │  1項規定，本案之 │
│    │                      │                      │            │  連續數行為而犯同│
│    │                      │                      │            │  一罪名之情形，各│
│    │                      │                      │            │  自應適用舊法第56│
│    │                      │                      │            │  條規定，依連續犯│
│    │                      │                      │            │  各以一罪論，並分│
│    │                      │                      │            │  別加重其刑。    │
│    │                      │                      │            │                  │
│    │                      │                      │            │                  │
│    │                      │                      │            │                  │
├──┼───────────┼───────────┼──────┼─────────┤
│    │第55條後段            │業已刪除              │舊法第55條後│新法刪除牽連犯犯之│
│ 3  │犯一行為而其方法或結果│                      │段          │規定後，犯一罪而其│
│    │之行為犯他罪名者，從一│                      │            │方法或結果之行為犯│
│    │重處斷                │                      │            │他罪者，即無從以一│
│    │                      │                      │            │罪論，而需數罪併罰│
│    │                      │                      │            │，故比較結果，新法│
│    │                      │                      │            │並未有利於被告，依│
│    │                      │                      │            │刑法第2 條第1 項前│
│    │                      │                      │            │段規定，自應適用舊│
│    │                      │                      │            │法第55條後段規定，│
│    │                      │                      │            │依牽連犯從重論以一│
│    │                      │                      │            │罪。              │
│    │                      │                      │            │                  │
│    │                      │                      │            │                  │
│    │                      │                      │            │                  │
│    │                      │                      │            │                  │
│    │                      │                      │            │                  │
│    │                      │                      │            │                  │
├──┼───────────┼───────────┼──────┼─────────┤
│ 4  │第67條                │第67條                │舊法第68條  │1.新法施行前，法定│
│    │有期徒刑加減者，其最高│有期徒刑或罰金加減者，│            │  罰金刑有加減之原│
│    │度及最低度同加減之。  │其最高度及最低度同加減│            │  因者，新法施行後│
│    │                      │之。                  │            │  ，應依新法第2 條│
│    │第68條                │第68條                │            │  第1 項之規定，適│
│    │拘役或罰金加減者，僅加│拘役加減者，僅加減其最│            │  用最有利於行為人│
│    │減其最高度。          │高度。                │            │  之法律（最高法院│
│    │                      │                      │            │  95年度第8次刑事 │
│    │                      │                      │            │  庭會議決議六(六)│
│    │                      │                      │            │  參照）。        │
│    │                      │                      │            │2.查本案有法定罰金│
│    │                      │                      │            │  刑之加重及減輕原│
│    │                      │                      │            │  因（即成立連續犯│
│    │                      │                      │            │  及刑法第59條酌減│
│    │                      │                      │            │  其刑），就加重規│
│    │                      │                      │            │  定而言，因新法就│
│    │                      │                      │            │  罰金刑亦有加重規│
│    │                      │                      │            │  定，舊法則無，故│
│    │                      │                      │            │  以舊法對被告有利│
│    │                      │                      │            │  ；就減輕規定而言│
│    │                      │                      │            │  ，因新法就罰金之│
│    │                      │                      │            │  最低度亦予減輕，│
│    │                      │                      │            │  舊法則無，比較結│
│    │                      │                      │            │  果新法對被告較為│
│    │                      │                      │            │  有利，為免法律割│
│    │                      │                      │            │  裂適用，經綜合全│
│    │                      │                      │            │  部罪刑比較結果，│
│    │                      │                      │            │  仍應適用舊法（詳│
│    │                      │                      │            │  如後述）。      │
│    │                      │                      │            │                  │
├──┴───────────┴───────────┴──────┴─────────┤
│結論：為免法律割裂適用，比較時應就罪刑有關之共犯、未遂犯、想像競合犯、牽連犯、連續犯、│
│結合犯，以及累犯加重、自首減輕暨其他法定加減原因（如身份加減）與加減例等一切情形，綜其│
│全部罪刑之結果而為比較（最高法院95年度第8 次刑事庭會議決議一 (四)參 照），故本案經綜合│
│全部罪刑比較結果，以上新法並非較有利於被告，應適用舊法第33條第5 款、第56條、第68條，決│
│定本件法定罰金刑之最低數額、加減，並論以連續犯、牽連犯。                              │
└───────────────────────────────────────────┘
